【裁判字號】    99,抗,312
【裁判日期】    990331
【裁判案由】    聲明異議
【裁判全文】
臺灣高等法院民事裁定                   99年度抗字第312號
抗  告  人  乙○○
相  對  人  台北市醫師公會
法定代理人  甲○○
上列當事人間確定訴訟費用額事件，對於中華民國99年1月21日
臺灣臺北地方法院98年度審事聲字第177號所為裁定提起抗告，
本院裁定如下：
    主  文
抗告駁回。
抗告程序費用由抗告人負擔。
    理  由
一、民國(下同)89年2月9日日修正公布之民事訴訟法，為貫徹第
    三審法律審之功能，並保障當事人權益，爰於第三審上訴改
    採強制律師代理制度，則被上訴人委任律師為訴訟代理人為
    其答辯，即屬防衛權益所必要。且同法第466條之3第1項規
    定：「第三審律師之酬金，為訴訟費用之一部」，係兼指第
    三審上訴人及被上訴人所委任律師之酬金而言，方能平等保
    障兩造之訴訟權，及貫徹第三審法律審功能之立法意旨。(
    最高法院91年台抗字第564號、92年台聲字第427號裁判意旨
    及93年度第10次民事庭會議決議意旨參照) 而聲請核定第三
    審律師酬金目的，乃在於確定應由負擔訴訟費用之一造賠償
    他造所支出律師酬金中得列為訴訟費用之數額。（98年台聲
    字第1028號）
二、本件抗告人抗告意旨略以：本件相對人與抗告人間請求確認
    常務監事委任關係存在事件，該事件係由抗告人對於第二審
    判決上訴，即由抗告人提起第三審上訴，相對人係第三審被
    上訴人，而非上訴人，此觀最高法院98年度台上字第598號
    民事判決自明。因此，相對人於第三審委任律師之酬金，依
    民事訴訟法第466條之1條規定暨說明，採用律師強制代理制
    度，僅係指第三審上訴而言，唯有上訴人始應委任律師為訴
    訟代理人，自非屬民事訴訟法第466條之3第1項規定之「第
    三審律師之酬金」。據上，相對人於第三審被上訴人地位所
    委任之律師，非屬民事訴訟法第466條之3第1項所謂之「第
    三審律師」，惟原審竟僅以有最高法院98年度台聲字第465
    號裁定核定其律師費為3萬元為由，無視法條規定及立法意
    旨，逕列入計算為訴訟費用云云，顯有違背法令。爰於本院
    抗告聲明為：原裁定廢棄。
三、經查，兩造間請求確認常務監事委任關係存在事件，前經原
    法院96年度訴字第4567號、本院97年度上字第356號民事判
    決相對人勝訴，訴訟費用均應由抗告人負擔，對此抗告人提
    起第三審上訴，經最高法院以98年度台上字第598號判決確
    定在案，相對人為該第三審訴訟程序之被上訴人，因之支出
    律師費用，嗣由最高法院於98年5月14日以98年度台聲字第4
    65號裁定核定相對人之第三審律師酬金為30,000元等情，有
    確定證明書、上開民事裁定附卷可稽（見原法院98年度審司
    聲字第1513號卷附件1、5），揆諸首揭規定及說明，相對人
    於前揭第三審訴訟程序雖係被上訴人，惟依民事訴訟法第46
    6條之3第1項所謂「第三審律師之酬金，為訴訟費用之一部
    」，係兼指第三審上訴人及被上訴人所委任之律師酬金而言
    ，故相對人於第三審所支出之律師酬金30,000元，自屬抗告
    人應負擔之訴訟費用之一部。抗告人主張相對人係上開第三
    審訴訟程序之被上訴人，其在該審委請律師支出之律師酬金
    ，非屬訴訟費用云云，自無足採。原法院將上揭最高法院裁
    定核定之律師酬金30,000元列為訴訟費用之一部，並駁回抗
    告人之異議，於法均無違誤。抗告意旨指摘原裁定不當，聲
    明廢棄，為無理由，應予駁回。
四、據上論結，本件抗告為無理由，爰依裁定如主文。
中    華    民    國    99    年    3     月    31    日
                    民事第五庭
                        審判長法  官  李錦美
                              法  官  陳博享
                              法  官  黃雯惠
正本係照原本作成。
不得抗告。
中    華    民    國    99    年    4     月    1     日
                              書記官  秦慧榮

司法院資訊處製作；財團法人民間司法改革基金會備份。
